【裁判字號】    97,訴,335
【裁判日期】    970605
【裁判案由】    偽造文書
【裁判全文】
臺灣桃園地方法院刑事判決               97年度訴字第335號
公  訴  人  臺灣桃園地方法院檢察署檢察官
被      告  甲○○
                    (現另案在臺灣桃園監獄執行)
上列被告因偽造文書案件，經檢察官聲請簡易判決處刑（97年度
偵字第3343號），認為不宜以簡易判決判決處刑，改依通常程序
審理，本院判決如下：
    主  文
甲○○無罪。
    理  由
一、本件公訴意旨略以：被告甲○○前因偽造文書案件，於民國
    93年3 月22日經本院以92年度訴字第130 號分別判處有期徒
    刑3 月、5 月確定，後因毒品危害防制條例案件，於93 年9
    月27日經本院以93年度壢簡字第626 號判決判處有期徒刑6
    月確定，上開3 罪定應執行有期徒刑1 年確定，嗣經本院以
    96年度聲減字第1859號減為應執行有期徒刑6 月確定，並於
    96 年9月15日縮刑期滿執行完畢，詎其猶不知悔悟，於97年
    1 月22日晚間11時30分許，在桃園縣龜山鄉○○○路○ 段54
    號前為警攔檢，為躲避查緝，向警方佯稱其為「陳政良」，
    後經警帶回桃園縣政府警察局龜山分局大坑派出所內，竟基
    於偽造私文書之犯意，於白紙上偽造「陳政良」、「Ｚ00000
    0000」、「64、6 、29」等年籍資料後，再交予警方以行使
    ，用以表示其身分為「陳政良」，足生損害於陳政良及警詢
    筆錄之正確性，嗣經警調閱陳政良之口卡照片比對後發現不
    符，始查知上情。案經桃園縣政府警察局龜山分局報請臺灣
    桃園地方法院檢察署檢察官偵查後聲請簡易判決處刑，因認
    被告甲○○涉犯刑法第216 條、第220 條第1 項、第210 條
    之行使偽造私文書罪嫌。。
二、按被告以外之人於審判外之言詞或書面陳述，除法律有規定
    者外，不得作為證據，刑事訴訟法第159 條第1 項定有明文
    ，惟被告以外之人於偵查中向檢察官所為之陳述，除顯有不
    可信之情況者外，得為證據，同法第159 條之1 第2 項定有
    明文，其立法理由，乃檢察官代表國家偵查犯罪，原則上能
    遵守法定程序，且被告以外之人如具有具結能力，仍應依法
    具結，以擔保其據實陳述。故該條第2 項規定「除顯有不可
    信之情況外」，應係指被告以外之人於偵查中向檢察官所為
    之陳述，不論是言詞或書面，有未遵守法律規定之情形，即
    檢察官於偵查中所為之證據調查，須係出於違法取供者或具
    有具結能力之被告以外之人，未依法命其具結之情況，始無
    證據能力。查證人即桃園縣政府警察局龜山分局警員王祥逢
    於臺灣桃園地方法院檢察署檢察官偵查時，經檢察官告知具
    結義務及偽證罪之處罰後，依法具結而為陳述，此有卷附上
    開偵訊筆錄及證人結文在卷可參，此部分未經被告就其證據
    能力表示異議，復未據被告就前開證人王祥逢之陳述是否顯
    有不可信之情況詳加釋明，依上開法條規定，本院得以證人
    王祥逢於偵查中之證述採為本件證據。又被告以外之人於審
    判外之陳述，雖不符同法第159 條之1 至之4 規定，而經當
    事人於審判程序同意作為證據，法院審酌該言詞陳述或書面
    陳述作成時之情況，認為適當者，亦得為證據。又當事人、
    代理人或辯護人於法院調查證據時，知有第159 條第1 項不
    得為證據之情形，而未於言詞辯論終結前聲明異議者，視為
    有前項之同意，同法第159 條之5 亦有明文規定。查本件證
    人丁憶嘉於警詢之證述，固係被告以外之人於審判外之言詞
    陳述，惟於審判期日經本院提示上開證人丁憶嘉於警詢證述
    之內容，被告、檢察官於言詞辯論終結前，均未聲明異議，
    本院審酌上開證人於警詢時係在自由意志下陳述，其陳述之
    內容與本案亦具關聯性，依刑事訴訟法第159 條之5 規定，
    亦有證據能力。再卷附被告於桃園縣政府警察局龜山分局大
    坑派出所所書寫之「陳政良」姓名年籍資料影本，被告坦承
    為其所書寫，亦無證據證明係公務員違法取得，則卷附「陳
    政良」姓名年籍資料影本亦有證據能力，合先敘明。
三、公訴人認被告甲○○涉犯上開罪名，係以被告之自白及證人
    王祥逢之證詞及卷附之偽造資料為其主要論據。訊據被告固
    坦承為警查獲後在派出所時，有在白紙上書寫「陳政良」之
    姓名年籍資料不諱，惟堅決否認有偽造文書犯行，辯稱：案
    發當日伊與丁億嘉在便利商店門口，警察上前盤查，伊因另
    案通緝，為免遭警緝獲，乃向警謊稱其姓名為「陳政良」，
    是台中文化大學畢業，經警當場識破，遂被帶回派出所，在
    派出所時警員要其在白紙上書寫「陳政良」之名字及年籍資
    料，伊當時有說這是偽造文書，警員說不會等語。
四、經查，97年1 月22日23時30分許，被告在桃園縣龜山鄉○○
    ○路○ 段54號前為警臨檢盤查時，冒名「陳政良」名義應訊
    ，經警員因以「陳政良」姓名及身分證字號查詢結果，並無
    前案紀錄，因被告未帶身分證明文件，且現場另查獲有毒品
    ，遂將被告帶回龜山分局大坑派出所，並要被告在白紙上書
    寫「陳政良」之姓名及年籍資料等情，已據證人即查獲警員
    王祥逢於檢察官偵查時證稱：「當天我是與我們副所長王忠
    誠在便利商店前面攔檢到被告跟丁憶嘉，被告自稱是陳政良
    ，我們以被告所說的陳政良身分證字號用無線電查前科，查
    不到任何紀錄，但丁億嘉有很多毒品前科，於是我們就把被
    告帶回派出所，我們就拿一張白紙給被告自己寫，他就寫卷
    附的這張白紙，後來我們調陳政良的口卡照片，發現跟被告
    不像，當時我們已經查了很久，後來被告還說他是台中文化
    大學畢業，我們還笑他文化大學在台北，後來他才說出自己
    身分」等語 (見97年偵字第3343號第58頁)。 證人丁億嘉於
    警詢時證稱：「在便利商店前，我跟我朋友甲○○在便利超
    商前聊天喝飲料，遇到巡邏警察被盤查，我朋友甲○○拒絕
    警方盤查而且又沒有帶證件，經警察要請甲○○回派出所調
    查身分。」等語 (見同上偵卷第29頁)， 已明確證述被告為
    警臨檢盤查時，自稱「陳政良」，因未攜帶證明身分之文件
    ，且查獲當時亦查獲有毒品，警員為確認被告之真實身分，
    乃將被告帶回派出所進一步查明之事實，並有卷附書寫「陳
    政良、Ｚ00000 0000 、64.6.29 、樹林市○○街207 號2 樓
    之6 」之影印白紙一張 (見同上偵卷第25頁)在 卷可稽，堪
    認屬實，被告辯稱其係在查獲現場即為警識破冒名「陳政良
    」乙節，固無足採；惟按被告在龜山鄉○○○路查獲現場，
    既以「陳政良」之名義冒名應訊，警員並曾以被告所告知之
    「陳政良」身分證字號查詢前科，警員既已知被告之姓名年
    籍資料，則被告被警帶返派出所後，衡情殊無再在白紙上書
    寫「陳政良」之姓名年籍資料交付警員而主張自己為「陳政
    良」之必要，況「我們就拿一張白紙給被告自己寫」，亦經
    證人王祥逢證述在卷，足徵被告辯稱是警員要其在白紙上寫
    「陳政良」之姓名年籍資料等語，應與實情相符，而可採信
    。則卷附記載「陳政良」姓名年籍資料之白紙，被告既係受
    警員之命而被動書寫，難認其於書寫之時有偽造文書犯意，
    其書寫完畢後交付警員，更無持之行使而主張其為陳政良之
    意，應甚明確。
五、次按刑法偽造文書罪章之「文書」，係以文字或符號為一定
    之意思表示，具有存續性且屬法律上有關係之事項，文字不
    論本國文字或外國文字，其字體、體裁、記載方法為何，亦
    所不問，即依習慣或特約足以為表示其用意之證明者，亦以
    文書論，倘無意思表示之內容，或未確定其意思表示，或非
    法律上之有關係事項，均非文書。被告係受警員之命，而被
    動在白紙上書寫「陳政良」之姓名年籍資料，已如前述，而
    依被告所書寫之「陳政良、Ｚ000000000、64.6.29 、樹林市
    ○○街207 號2 樓之6 」等字，僅單純姓名年籍資料，本身
    並無任何法律上有關事項之意思表示，已難認係刑法偽造文
    書罪章之文書，又被告在白紙上書寫「陳政良」之姓名年籍
    資料而交付警員，既係被動依警員之命為之，亦難認其有就
    該書寫之內容而為主張，此與合會參與投標會員在白紙上書
    寫姓名或其他可資辨別特徵之文字、符號，依習慣或特約足
    以表示書寫之會員有參與投標之意者，亦有不同，難認被告
    有行使主張之意。再「刑法第217 條第1 項之偽造署押罪，
    其所謂署押係指署名或簽押而言，其作用與效力，皆與印文
    同。用以證明一定之意思表示或一定之事實者始屬之。」(
    最高法院71年度台上字第7203號判決意旨參照)。 被告被動
    的在白紙上書寫「陳政良」姓名年籍資料，依其所記載之內
    容全體以觀，僅係單純姓名年籍資料之記載，並無用以證明
    一定之意思表示或一定之事實，則其單純書寫「陳政良」姓
    名，亦與刑法第217 條偽造署押罪之構成要件不符，亦不成
    立該罪。再本件聲請簡易判決處刑書雖記載被告「於白紙上
    偽造「陳政良」、「Ｚ00000 0000 」、「64、6 、29」等年
    籍資料後，再交予警方以行使，用以表示其身分為「陳政良
    」，足生損害於陳政良及警詢筆錄之正確性」，然被告否認
    其有在警詢筆錄上偽造陳政良署押，且遍觀偵查卷，被告亦
    無以「陳政良」名義應訊並在筆錄上偽造「陳政良」署押，
    因之上開聲請書記載「足生損害於警詢筆錄之正確性」此部
    分應係誤繕。
六、綜上所述，本件不能證明被告犯罪，依首開法律規定，即應
    為被告無罪之諭知。
七、本件原經檢察官聲請簡易判決處刑，經本院認不宜以簡易判
    決處刑，改依通常程序審理，併予敘明。
據上論斷，應依刑事訴訟法第452 條、第301 條第1 項，判決如
主文。
本案經檢察官鍾雅蘭到庭執行職務。
中    華    民    國    97    年    6     月    5     日
                  刑事第四庭    審判長法  官  黃斯偉
                                      法  官  蘇昭蓉
                                      法  官  陳可薇
以上正本證明與原本無異。
如不服本判決，應於送達後10日內，向本院提出上訴狀。
                                      書記官  沈秀珍
中    華    民    國    97    年    6     月    5     日


司法院資訊處製作；財團法人民間司法改革基金會備份。
